【裁判字號】    98,上易,545
【裁判日期】    980826
【裁判案由】    傷害
【裁判全文】
臺灣高等法院高雄分院刑事判決         98年度上易字第545號
上  訴  人  臺灣高雄地方法院檢察署檢察官
被      告  甲○○
上列上訴人因被告傷害案件，不服臺灣高雄地方法院97年度審易
字第2525號中華民國98年6 月16日第一審判決（起訴案號：臺灣
高雄地方法院檢察署97年度偵字第17970 號），提起上訴，本院
判決如下：
     主  文
上訴駁回。
     事  實
一、甲○○、莊耀欽及趙進發係朋友關係，民國（下同）96年10
    月20日夜間0 時20分許，甲○○騎乘機車行經高雄市新興區
    ○○○路14號「古德曼咖啡店」前，適因莊耀欽（另案由原
    審審理中）騎乘機車撞擊丙○○停放於該處之自用小客車，
    以致汽車警報器鳴響，丙○○因而出面質問莊耀欽，雙方因
    而起爭執，詎甲○○竟與莊耀欽、趙進發（趙進發部分未經
    檢察官偵查起訴）之成年男子共同基於傷害他人身體之犯意
    聯絡，由該趙進發持機車大鎖毆擊丙○○，甲○○與莊耀欽
    則以徒手毆打丙○○，丙○○女友乙○見狀，遂撥打手機報
    警，趙進發見狀乃持機車大鎖毆擊乙○，丙○○因而受有頭
    部創傷併皮下血腫及頭部撕裂傷、右手肘及右膝擦傷等傷害
    ，乙○則受有頭部創傷併頭皮撕裂傷之傷害。嗣經警據報到
    場，甲○○與趙進發遂騎乘機車逃離現場，莊耀欽則經警當
    場逮捕，始循線查獲上情。
二、案經丙○○、乙○訴由高雄市政府警察局新興分局報告臺灣
    高雄地方法院檢察署檢察官偵查起訴。
     理  由
一、被告明知證人即被害人丙○○、乙○，以及被害人友人劉宏
    杰於警詢及檢察事務官偵訊時所為之陳述，均為被告以外之
    人於審判外之陳述，具有刑事訴訟法第159 條規定，不得為
    證據之情事，而於檢察官及被告於本院審判期日，均未聲明
    異議，本院審酌上開證人於警詢及檢察事務官偵訊時所為陳
    述作成時之狀況，並無任何違反自由意志或違法取得證據之
    情形，認為適當，依刑事訴訟法第159 條之5 第2 項之規定
    ，均有證據能力。
二、訊據上訴人即被告甲○○（下稱被告甲○○）對於在於上揭
    時、地，因丙○○與莊耀欽間之糾紛，而與丙○○發生推擠
    拉扯之肢體衝突之事實，固供認不諱，惟矢口否認有何傷害
    犯行，辯稱：其當時是為勸架而與丙○○發生推擠，可能當
    時其飲酒過多，以致力量控制不佳，且其並不認識莊耀欽，
    並未與莊耀欽共同毆打丙○○與乙○云云。
三、經查：證人即告訴人丙○○於警詢時證稱：「（在何時？何
    地？被何人毆打？）於96年10月20日凌晨20分許，在高雄市
    新興區○○里○○路14號古德曼咖啡前被莊耀欽等3 人毆打
    」、「（你是因何事被毆打？對方以何種方式打你？）我因
    於中山一路14號古德曼咖啡前與同學乙○聊天時，聽見我的
    車警報器鳴響，發現有3 男在車子前方，車子損壞且掉落之
    部分被莊耀欽踢入車下後，我獨自一人上前詢問車子發生何
    事，他們口氣不佳的問我是否為車主且做勢要離開，我要求
    對方留下交代清楚，並轉頭叫乙○報警，突然之間我遭到3
    名男子圍毆，其中一男子持大鎖攻擊我後腦杓，乙○報完警
    正要過來勸架尚未交談之際就遭攻擊，3 人逃逸時，我只有
    將莊耀欽留在現場，另兩人共乘一台車牌TTF-798 號輕機車
    中山路火車站方向逃逸」等語（見警卷第8 頁）；於檢察事
    務官調查時證稱：「當天我去喝咖啡，聽到我的車子在叫，
    我有看到三個男的在我車旁，我就問他有無撞到我的車子，
    後來一言不和，他們就打我，他們拿大鎖打我的後腦杓，我
    的頭縫了八針」、「（莊耀欽當時有無喝酒？）應該是有，
    因為他講話時腦袋有點不清楚」、「我對林煒宸沒有印象，
    我對甲○○較有印象，我可以確認甲○○是其中一個打我的
    人」等語（見偵查卷第8 頁背面、第26頁背面）；而證人即
    告訴人乙○於檢察事務官調查時證稱：「當天我剛好遇到丙
    ○○，我們在路邊聊天，發現警報器在響，他就過去查看，
    他看見有人跩他車子，跟3 個男子開始吵架，他回頭示意我
    報警，沒多久3 個就動手打他，我有看到其中有一個男的拿
    機車大鎖打丙○○的頭，我過去時，他就追過來拿機車大鎖
    也打我的頭，後來其中二人騎機車跑掉」、「（當日是何人
    先攻擊？）那三個人先打，當時我覺得他們身上有酒味」、
    「（能否指認騎機車逃掉的二人？）可以確認甲○○」、「
    莊耀欽跟甲○○是認識的，他們一起在跟他們講話，一起就
    動手打丙○○」等語（見偵查卷第25-26 頁），核與證人劉
    宏杰於警詢時證稱：「當時有人持機車大鎖攻擊丙○○的後
    腦，後來又持機車大鎖攻擊乙○，另外穿白色T-shirt 的甲
    ○○與莊耀欽一起毆打丙○○」等語相符（見偵查卷第4 頁
    背面）相符，並有丙○○受傷照片25張、現場蒐證照片3 張
    、高雄市立聯合醫院診斷證明書2 份附卷可稽，堪認證人丙
    ○○、乙○之指證，確為真實。被告甲○○雖否認與莊耀欽
    相識，亦否認出手毆打丙○○，然此不僅與前揭證人證述情
    節不符，另觀諸告訴人丙○○受傷照片及現場受傷照片，丙
    ○○因頭部遭受攻擊而鮮血四賤，地上與衣服均沾滿血跡，
    是丙○○受傷情形嚴重，應非單純因勸架而生肢體接觸所造
    成。況且，依告訴人丙○○、乙○所證及被告甲○○於本院
    審理時所自承，當日其與莊耀欽均飲用酒類，足證被告甲○
    ○與莊耀欽及趙進發，當日一同飲用酒類行經該處，因與丙
    ○○發生衝突而合力毆打丙○○與乙○，否則，被告既因酒
    醉，又如何為不相識之陌生人排解糾紛？且本件衝突嚴重，
    乙○當時已報警處理，被告甲○○既然係為排解糾紛而停留
    現場，為免再爆衝突，衡情應會繼續留在現場等待警方前來
    ，豈先行離去之理？參酌證人丙○○、乙○於偵查中，除當
    庭指認被告甲○○確在現場外，亦表示被告甲○○之胞弟林
    煒宸未在現場等語，而告訴人丙○○、乙○，與被告甲○○
    及林煒宸均不相識，並無刻意偏袒林煒宸而誣陷被告甲○○
    之必要，堪認渠等2 人之指證應可採信。從而，本案事證明
    確，被告甲○○所辯係避重就輕之詞，不足採信，被告甲○
    ○上揭共同傷害犯行，堪以認定。
三、核被告甲○○所為，係犯刑法第277 條第1 項之普通傷害罪
    。被告甲○○就上開傷害犯行，與莊耀欽、趙進發間具有犯
    意聯絡與行為分擔，應論以共同正犯。被告甲○○與莊耀欽
    、趙進發共同基於傷害丙○○、乙○之犯意聯絡，在同一時
    、地分擔實施傷害行為，致丙○○與乙○分別受有上揭傷害
    ，同時侵害2 個身體法益，惟因渠等傷害丙○○、乙○之行
    為，係在極短時間內完成，應認係在單一傷害犯意下所為之
    接續傷害行為，為想像競合犯，應依刑法第55條規定，從一
    重處斷。被告甲○○前於95年間，因恐嚇取財案件，經原審
    法院以95年度簡字第7505號判處有期徒刑3 月確定，於96年
    3 月29日易科罰金執行完畢，有臺灣高等法院被告前案紀錄
    表1 份在卷可佐，被告於有期徒刑執行完畢後，5 年內故意
    再犯本件有期徒刑以上之罪，為累犯，應依刑法第47條第1
    項規定加重其刑。
四、原審認被告甲○○之犯罪證明確，因而適用刑法第28條、第
    277 條第1 項、第47條規定，審酌被告為成年男子，當知在
    現代法治社會中，對於任何糾紛之解決，應本諸理性、和平
    之手段與態度為之，竟僅因莊耀欽與丙○○之細故，而夥同
    莊耀欽及該不詳姓名之男子（被告甲○○事後於本院審理時
    供稱該男子即係趙進發）共同傷害丙○○與乙○，迄今不僅
    未與丙○○、乙○成立和解，且始終否認犯行，毫無悔意，
    實不足取，並斟酌被告甲○○前有犯罪之判刑紀錄，素行不
    佳，而丙○○、乙○當日突遭多人圍毆，致身心恐懼，丙○
    ○與乙○所受傷勢程度等一切情狀，量處有期徒刑6 月，並
    諭知如易科罰金以1000元折算1 日。經核原判決認事用法，
    並無不合，量刑亦屬允當。檢察官循告訴人之聲請提起上訴
    意旨雖以原判決量刑過輕等語，指摘原判不當。惟原審判決
    亦已審酌告訴人等所受之傷勢，驚嚇等受害情節，而被告甲
    ○○於本院審理時亦已供出該不詳姓名共犯之姓名，經本院
    以法務部戶役政連結作業系統查詢結果，亦有該共犯之姓名
    ，所為除有助於檢察官對於犯罪之追訴外，亦已擴大告訴人
    可求償之範圍，因此原審量處有期徒刑6 月，難謂有輕縱之
    情事，是檢察官執上開事由指摘原判決不當，為無理由，應
    予駁回。
據上論斷，應依刑事訴訟法第368條，判決如主文。
本案經檢察官李門騫到庭執行職務。
中    華    民    國    98    年    8     月    26    日
                   刑事第四庭   審判長法  官  蕭權閔
                                      法  官  陳吉雄
                                      法  官  李嘉興
以上正本證明與原本無異。
不得上訴。
中    華    民    國    98    年    8     月    26    日
                                      書記官  郭榮芳
附錄本判決論罪科刑法條：
刑法第277條
傷害人之身體或健康者，處 3 年以下有期徒刑、拘役或 1 千元
以下罰金。
犯前項之罪因而致人於死者，處無期徒刑或 7 年以上有期徒刑；
致重傷者，處 3 年以上 10 年以下有期徒刑。


司法院資訊處製作；財團法人民間司法改革基金會備份。
